臺灣基隆地方法院宣示判決筆錄　九十一年度基簡字第五三號
　　原　　　　告　壬○○
　　　　　　　　　己○○
　　　　　　　　　丁○○
　　　　　　　　　戊○○
　　　　　　　　　丙○○
　　　　　　　　　庚○○
　　　　　　　　　辛○○
　　　　　　　　　乙○○
　　　　　　　　　甲○○
　　兼右九人共同　癸○○
　　被　　　　告　子○○
右當事人間九十一年度基簡字第五三號清償債務事件於中華民國九十一年三月六日下
午四時在本院民事第七法庭公開宣示判決出席職員如左：
　　　　　　　　　法　　　官　蔡佳玲
　　　　　　　　　法院書記官　陳碧玉
　　　　　　　　　通　　　譯　林玉梅
朗讀案由兩造均未到
法官朗讀主文宣示判決，並諭知將判決主文、所裁判之訴訟標的及其理由要領，記載
於後：
　　主　　　文
被告應給付原告新臺幣拾萬元，及自民國八十五年三月十七日起至清償日止，按年
息百分之五計算之利息。
訴訟費用由被告負擔。
　　事實及理由要領
一、原告主張：被告於民國八十五年三月十七日向訴外人林正賀借款新臺幣（下同）
    三十萬元，約定清償期限為八十五年三月十七日，並按年息百分之五計付利息，
    詎被告屆期不為清償，經催索均置之不理，今林正賀已於九十年十二月七日死亡
    ，原告均為林正賀之繼承人，爰依消費借貸之法律關係，請求被告給付借款三十
    萬元，及自八十五年三月十七日起至清償日止，按年息百分之五計算之利息。並
    提出借據一張、臺北縣金山鄉調解委員會通知一張及調解不成立證明書一張為證
    （均影本附卷）。
二、被告抗辯：伊確曾向林正賀借款三十萬元並簽寫原告所提出之借據一紙無誤，但
    伊曾於八十八年間償還林正賀八萬五千元，且三十萬元實際上係賭債等語。
三、經查：
  (一)原告主張訴外人林正賀已於九十年十二月七日死亡，原告均係林正賀之合法繼承
    人之事實，業據原告提出臺灣基隆地方法院檢察署九十年十二月八日相驗屍體證
    明書一份及戶籍謄本二份為證，且為被告不爭執，堪信原告此項主張屬實。
  (二)按當事人主張有利於己之事實者，就其事實有舉證之責任，民事訴訟法第二百七
    十七條前段定有明文；又按原告對於自己主張之事實已盡證明之責後，被告對其
    主張如抗辯不實並提出反對之主張者，則被告對其反對之主張，亦應負證明之責
    ，此為舉證責任分擔之原則，最高法院十八年上字第二八五五號著有判例可資參
    照。原告主張被告於八十五年三月十七日向林正賀借款三十萬元，約定清償期限
    八十五年三月十七日，並按年息百分之五計付利息之事實，業據原告提出借據一
    張為證，復經被告於言詞辯論之初當庭自認確有向林正賀借款三十萬元並親自簽
    寫借據無誤，且未據被告爭執雙方曾約定清償期限八十五年三月十七日，並按年
    息百分之五計付利息之事實，自堪信原告此項主張為真實。被告嗣雖抗辯該三十
    萬元實際上係賭債而非借款等語，然此情既為原告否認，並經原告當庭提出臺北
    縣金山鄉調解委員會通知一張證明系爭三十萬元乃林正賀生前向訴外人謝清華標
    取互助會款後借予被告之借款，依法即應由被告先就其改口抗辯系爭三十萬元實
    為賭債一節盡舉證之責，惟本件被告既未提出任何證據證明系爭三十萬元實為賭
    債，空言抗辯不足採信。另原告主張系爭三十萬元借款迄今未據被告清償之事實
    ，雖為被告否認，被告並抗辯曾於八十八年間償還林正賀八萬五千元等語，然被
    告就此有利於己之積極事實未能提出相關之人證或書證以證明確曾償還林正賀八
    萬五千元，其抗辯不足為信，應認原告之主張為真實。
  (三)次按遺產繼承人，除配偶外，依左列順序定之：（一）直系血親卑親屬（二）父
    母（三）兄弟姊妹（四）祖父母；配偶有相互繼承遺產之權；繼承人自繼承開始
    時，除民法另有規定外，承受被繼承人財產上之一切權利義務，民法第一千一百
    三十八條、第一千一百四十四條及第一千一百四十八條分別定有明文。本件原告
    癸○○為林正賀之配偶，原告壬○○、己○○、丁○○、戊○○、丙○○、庚○
    ○、辛○○、乙○○、甲○○均為林正賀之直系血親卑親屬，有前開戶籍謄本二
    份為證，且原告均未拋棄其繼承權，則被繼承人林正賀對被告之系爭三十萬元借
    款債權自應由其繼承人即原告共同承受。
四、從而，原告本於繼承及借貸之法律關係，請求被告給付借款三十萬元，及自借款
    日八十五年三月十七日起至清償日止，按年息百分之五計算之利息，為有理由，
    應予准許。
中　　　華　　　民　　　國　　九十一　　年　　　三　　　月　　  六　  　日
~B臺灣基隆地方法院基隆簡易庭
~B　　法院書記官　陳　碧　玉
~B　　法　　　官　蔡　佳　玲
右正本證明與原本無異。
本筆錄正本之送達，與判決正本之送達，有同一效力。
對於本件判決如有不服，應於收受送達後二十日內向本院提出上訴書狀，上訴於本院
合議庭，並按他造當事人之人數附具繕本。
中　　　華　　　民　　　國　　九十一　　年　　　三　　　月　　　八　　　日
~B　　法院書記官　陳　碧　玉
